臺灣板橋地方法院民事裁定　　　　　　　　94年度破字第45號
聲　請　人　甲○○原名莊甲○.
??????????住臺北縣中.
上列聲請人聲請宣告破產事件，本院裁定如下：
    主      文
聲請駁回。
聲請程序費用由聲請人負擔。
    理      由
一、本件聲請意旨略以：聲請人因與人合夥，遭宜蘭縣稅捐稽徵
    處於民國81、82年間課徵營業稅新台幣（下同）2,567,561
    元，並科罰鍰16,395,366元，其中營業稅部分，聲請人業已
    繳納，但罰鍰部分則無力繳納，宜蘭縣稅捐稽徵處乃於85年
    間聲請強制執行，查封拍賣聲請人之財產，經近十年之執行
    ，仍有14,692,093元之罰鍰尚未繳納。茲因聲請人之財產長
    期遭到查封，無法處理，財產亦顯然不足以清償上開債務及
    其他債務，爰檢附財產清冊及負債清冊（如附件），聲請宣
    告破產等語。
二、按所謂破產，係債務人於經濟發生困難，無力對全體債權人
    為清償時，由法院介入，強制將債務人之全部財產依一定程
    序為變價及分配，使全體債權人得以公平受償之一般執行程
    序。換言之，倘依現狀，已有使債權人公平受償之合法程序
    ，是否仍有宣告破產之實益，即有疑問。經查：
    (一)關於聲請人之財產部分：聲請人於提出本件聲請時，原已
      提出如附件財產清冊，及與其所載相符之土地登記謄本、
      建物登記謄本、歸戶財產查詢清單及營業稅繳納收據（本
      院卷第7 至33頁）等為證，嗣因其中編號3 、5 土地業經
      法院判決分割、拍賣予第三人，已非聲請人之財產，而編
      號23之汽車亦已報廢而失其所有權，此有相關土地登記謄
      本及廢機動車輛管制聯單在卷可查（本院卷第68至78頁）
      ，復與本院依職權查詢之稅務電子閘門財產所得調件明細
      表（本院卷第57至61頁）內容相符，故聲請人目前之全部
      財產，即為扣除前揭編號3 、5 、23後之其餘財產，財產
      價值合計5,655,602元。
    (二)關於聲請人之債務部分：聲請人原主張其有如附件債務清
      冊所示債務，惟按法院在為破產裁定前，得依職權為必要
      之調查，並傳訊債務人、債權人及其他關係人，破產法第
      63條第2 項定有明文。經本院傳訊債權人財政部臺灣省北
      區國稅局宜蘭縣分局及臺灣土地銀行到院說明債權後，前
      者已表明其對聲請人有罰鍰債權14,677,836元（另因已向
      法務部行政執行署宜蘭行政執行處聲請行政執行，而繳納
      執行費14,257元），並提出相關行政執行函文（本院卷第
      125 至128 頁）為證，且有前開行政執行處96年3 月6 日
      宜執仁90年營稅執特字第00002273號函及所附相關資料附
      卷可參（本院卷第132 至144 頁），而後者則表明其對聲
      請人仍有1,758,400 元之債權，並提出放款繳納單、中途
      結清查詢單、放款帳卡及債權憑證等（本院卷第107 至11
      8 頁）為證。次經本院函請編號3 、4 之債權人李貴美、
      謝淑嬪表明債權後，前者之子廖學位已致電本院表示其對
      聲請人並無債權（本院卷第96頁），後者則未為回覆，經
      本院再向聲請人確認債權，聲請人則表示除前揭財政部臺
      灣省北區國稅局宜蘭縣分局及臺灣土地銀行外，其餘已呈
      報之債權人均減縮（本院卷第106 頁）。此外，依前開宜
      蘭行政執行處函文，聲請人另尚欠有3,161 元之地價稅，
      債權人為宜蘭縣稅捐稽徵處（本院卷第132 至140 頁），
       目 前亦一併正在行政執行中。從而，聲請人目前已確定
      有該3 債權人，其債務總額為16,453,654元（即14,677,8
      36＋14,257＋1,758,400 ＋3,161 ＝16,453,654）。
    (三)聲請人前揭資產總額為5,655,602 元，固不足以清償全部
      債務，惟按執行人員（指民事執行處之執行人員）於實施
      強制執行時，發現債務人之財產業經行政執行機關查封者
      ，不得再行查封。前項情形，執行法院應將執行事件連同
      卷宗函送行政執行機關合併辦理，並通知債權人。行政執
      行機關就已查封之財產不再繼續執行時，應將有關卷宗送
      請執行法院繼續執行，強制執行法第33之1 條定有明文，
      而此所稱之債權人，係指聲請查封之債權人及已聲明參與
      分配之債權人。又行政執行處對於執行法院依第二點函送
      合併辦理之私法上債權部分，不能為滿足執行時，應將該
      部分執行事件，連同原函送之卷宗及合併執行後之相關資
      料，一併函送原執行法院繼續辦理，並通知債權人。執行
      法院對於行政執行處依第三點函送合併辦理之公法上金錢
      債權部分，不能為滿足執行時，應將該部分執行事件，連
      同原函送之卷宗及合併執行後之相關資料，一併函送原行
      政執行處繼續辦理，並通知原移送機關，行政執行與民事
      執行業務聯繫要點（95年2 月22日生效）第2 、7 點亦有
      明定。換言之，如執行標的現已在行政執行中，則持有私
      法上執行名義之債權人亦得以聲請強制執行之方式，透過
      民事強制執行處函送行政執行處合併辦理，以藉由同一執
      行程序達到公平取償之目的。本件聲請人之債權人有3 人
      ，其中財政部臺灣省北區國稅局宜蘭縣分局及宜蘭縣稅捐
      稽徵處已先後於90年2 月15日、95年6 月2 日向法務部行
      政執行署宜蘭行政執行處聲請行政執行，現已在調取不動
      產謄本及催繳中，有該執行處前揭函文在卷可查，而另一
      債權人臺灣土地銀行亦有已確定之支付命令及債權憑證為
      執行名義，參照前揭說明，如臺灣土地銀行再以該等已在
      行政執行中之財產聲請強制執行，而民事執行處亦依法函
      送合併處理，則此3 債權即得藉由同一行政執行程序達到
      公平受償之目的（除其中地價稅應優先受償外，其餘2 者
      均屬普通債權，應按金額比例受償），是否仍有破產之必
      要，即有疑問。其次，如若准予破產，因須選任破產管理
      人管理破產財團並處理債務，勢必產生執行破產事務之費
      用，依照一般破產實務，此種費用少則數十萬元，多則數
      百萬元，且應優先於其他普通債權受償，此較諸採行行政
      執行程序而言，亦顯對聲請人及其他債權人不利。況且，
      一旦准予破產，原行政執行程序即須停止，但在破產程序
      中，除有特殊情形（例如：洽債權人或其他第三人議價購
      買）外，否則破產管理人亦需透過強制執行程序始能將不
      動產變換現金，其何時能完成最後分配完結程序亦屬未定
      ，非但程序較為週折浪費，亦較費時費力。從而，聲請人
      聲請破產，因無宣告破產之實益，難認其聲請合法，爰予
      駁回。
據上論結，爰依破產法第5 條、民事訴訟法第95條、第78條，裁
定如主文。
中　　華　　民　　國　　96　　年　　5 　　月　　3 　　日
                  民事第二庭  法　官　楊明佳
以上正本係照原本作成
如不服本裁定應於送達後10日內向本院提出抗告狀，並應繳納抗
告裁判費新臺幣1,000元
中　　華　　民　　國　　96　　年　　5 　　月　　3 　　日
                          ?  書記官　楊璧華
